臺北高等行政法院裁定　　　　　　　　　　　　　　九十二年度訴字第三三六九號
　　原　　　告　甲○○
　　訴訟代理人　吳武川律師
　　被　　　告　內政部
　　代　表　人　乙○○部長）.
　　訴訟代理人　戊○○
　　　　　　　　辛○○
　　　　　　　　己○○
　　參　加　人　交通部臺灣區○道○○○路局
　　代　表　人　梁樾（局長）
　　訴訟代理人　丁○○
　　輔助參加人　桃園縣政府
　　代　表　人　丙○○縣長）.
　　訴訟代理人　庚○○
右原告與被告間因確認徵收處分失效等事件，應命參加人獨立參加訴訟，本院裁定如
左：
    主  文
交通部臺灣區○道○○○路局應獨立參加、桃園縣政府應輔助參加本件被告之訴訟。
    理  由
一、按「行政法院認為撤銷訴訟之結果，第三人之權利或法律上利益將受損害者，得
    依職權命其獨立參加訴訟，該項規定於其他訴訟準用之。」行政訴訟法第四十二
    條第一、三項定有明文。次按行政法院認其他行政機關有輔助一造之必要者，得
    命其參加訴訟，此觀行政訴訟法第四十四條第一項之規定自明。
二、緣交通部臺灣區○○○路工程局（現改制為參加人交通部臺灣區○道○○○路局
    ）為辦理高速公路三重至中壢段工程，通過桃園縣龜山、蘆竹、桃園及中壢等鄉
    鎮部分土地，合計面積八六．九四四八公頃，乃檢附徵收土地計畫書及圖等資料
    ，由輔助參加人桃園縣政府報臺灣省政府轉經行政院以民國（下同）六十年二月
    八日台六十內字第一○八九號令核准徵收，交由輔助參加人以六十年三月十七日
    桃府地用字第二三七九六號公告，公告期間自六十年三月十八日起至同年四月十
    六日止。嗣案外人陳顯揚、陳呂幸妹、陳春園及游春雨之被繼承人游火土暨另案
    李榮哲等於八十八年間陸續主張桃園縣龜山鄉○○段苦苓林小段六─二、六等地
    號土地於六十年公告徵收後，部分補償費因軍方異議即告停發，依行為時土地法
    第二百三十三條規定及司法院院字第二七○四號解釋，輔助參加人既拒絕發給部
    分補償費，徵收即失效力云云，申經被告內政部九十一年五月二十二日台內地字
    第○九一○○六○九二三號函，略以申請人等陳情桃園縣龜山鄉○○段苦苓林小
    段五、二六─一、六、六─二、二七地號內土地，未於法定期間內發放補償地價
    或僅發給部分補償地價，主張徵收失效案，提被告土地徵收審議委員會第四十九
    次會議決議：以本案桃園縣政府依規定程序，按徵收當時之全額徵收補償費辨理
    公告及通知發價，交通部臺灣區○道○○○路局於徵收公告期滿後亦係將全額之
    徵收補償費繳交與桃園縣政府，於法並無不合，且本案五筆土地於徵收當時已為
    軍方所使用，土地所有權人已於五十三年間向軍方取得償金，土地所有權人對於
    桃園縣政府於實際發價時，依據軍方函附資料就各筆位於軍方使用之土地予以全
    部或部分扣除徵收補償費之情形實已知悉，並未表示異議，且有部分共有人領訖
    部分補償費在案，依司法院釋字第一一○號解釋但書意旨，本徵收案徵收補償費
    之發放業經土地所有權人之同意，應無徵收失效情形等語。原告以其因買賣於八
    十六年間登記取得桃園縣龜山鄉○○段苦苓林小段六、六─二、六─六地號土地
    部分持分（二四○分之十四），其與前手於行政院六十年二月八日台六十內字第
    一○八九號令核准徵收及公告後，並未收受任何補償費用或領取補償費通知，徵
    收即失其效力，嗣八十七年再次通知土地所有權人領取扣發之徵收補償費時，自
    得拒絕受領；被告指稱徵收當時土地所有權人已取得補償金或徵收補償費發放經
    土地所有權人同意，應由內政部提出證明資料云云，提起訴願，經行政院以九十
    二年五月十六日院臺訴字第○九二○○八四四一四號決定：「關於甲○○君、增
    進財君、陳秋田君、陳友忠君（增進財、陳秋田、陳有忠非本件行政訴訟原告）
    部分訴願不受理。其餘部分訴願駁回。」原告不服，遂向本院提起行政訴訟。
三、查本件交通部臺灣區○道○○○路局為需用土地機關，本院認為本件訴訟之結果
    ，參加人之權利或法律上利益將受損害，有使參加人獨立參加訴訟之必要；桃園
    縣政府為徵收補償費發放之執行機關，有輔助一造之必要，爰依首揭規定，裁定
    如主文。
中　　華　　民　　國　　九十三　　　年　　　十一　　  月　　　十六　　 日
                 臺 北 高 等 行 政 法 院   第 五 庭
                                審 判 長 法  官　葉百修
                                         法  官　帥嘉寶
                                         法  官　劉介中
右為正本係照原本作成。
本件不得聲明不服。
中　　華　　民　　國　　九十三　　　年　　　十一　　  月　　　十六　　 日
                                          書記官 黃明和
